臺灣高等法院臺中分院刑事裁定　　　　　 95年度抗更字第7號
上　訴　人　台灣高等法院台中分院檢察署檢察官
被　　　告　丁○○
選任辯護人　張豐守　律師
被　　　告　甲○○
選任辯護人　李慶松　律師
上列上訴人因被告等貪污治罪條例等案件，對於本院中華民國87
年4月29日所為第二審判決（86年度上更(一)字第1號），提起上訴
，經裁定後由最高法院發回更審，本院裁定如下：
    主  文
上訴駁回。
    理  由
一、本案被告丁○○、甲○○被訴涉犯修正前貪污治罪條例第6
    條第1項第5款貪污罪嫌及刑法第342條第1項背信罪嫌，前經
    本院於87年4月29日以86年度上更(一)字第1號判決，諭知被告
    丁○○、甲○○二人均無罪；檢察官不服而提起上訴，經最
    高法院於87年9月10日以87年度台上字第3014號判決：「原
    判決撤銷，發回台灣高等法院台中分院」。續經本院於91年
    3月7日以87年度重上更(二)字第33號判決諭知被告甲○○有罪
    ，處有期徒刑五年一月、褫奪公權二年，另被告丁○○則仍
    諭知無罪；檢察官對被告丁○○、甲○○上訴，甲○○本人
    亦上訴，經最高法院於91年11月7日以91年度台上字第6257
    號判決：「原判決撤銷，發回台灣高等法院台中分院」。復
    經本院於92年12月30日以91年度重上更(三)字第266號判決被
    告丁○○、甲○○二人均無罪；檢察官不服而提起上訴，再
    經最高法院於94年3月10日以94年度台上字第1072號判決：
    「原判決撤銷，發回台灣高等法院台中分院」等情，有上開
    判決在卷可稽，合先敘明。
二、按：上訴期間為十日，自送達判決後起算，刑事訴訟法第34
    9條前段定有明文。次按：原審法院認為上訴不合法律上程
    式或法律上不應准許或其上訴權已經喪失者，應以裁定駁回
    之，同法第384條前段復有明文規定。復按：「民刑事訴訟
    案件下級法院之判決，當事人不得聲明不服而提出不服之聲
    明或未提出不服之聲明而上級法院誤予廢棄或撤銷發回更審
    者，該項上級法院之判決及發回更審後之判決，均屬重大違
    背法令，固不生效力…」，司法院大法官會議著有釋字第13
    5號解釋可資參照。
三、本案被告丁○○、甲○○之選任辯護人於本案經最高法院第
    四次發回更審之本院審理中均主張檢察官對於本院更一審之
    前開判決上訴時，其上訴已逾越法定上訴期間等語。
四、經查：
(一)、本院更一審判決被告丁○○、甲○○等二人均無罪後，檢察
    官係於87年6月2日向本院提出聲明上訴書，此有台灣高等法
    院台中分院檢察署87年6月2日中分檢勤清字第007232號函在
    卷可稽（見最高法院87年度台上字第3014號卷第5頁）。
(二)、依卷附送達本院更一審判決予檢察官之送達證書，其上所蓋
    檢察官丙○○之職章所顯示之日期為「87年5月25日」（見
    本院更(一)審卷第三宗第223頁）。依本院法警送達文件登記
    簿記載，本院86年上更(一)字1號刑事判決，係與本院87年上
    訴字第185號、86年上訴字第2061號、87年上訴字第297號刑
    事判決無空行而逐行連續記載，法警呂潔宜（已更名乙○○
    ）並於送達人簽章欄之第1、2件間、第3、4件間，分別蓋用
    87年5月19日之日期戳。丙○○檢察官則於上開四件之最後
     一件之備考欄處蓋87年5月20日之日期戳，此有本院法警送
    達文件登記簿可憑。依本院法警送達文件登記簿之記載，已
    可明確認定「本院法警係於87年5月19日將本院86年上更(一)
    字1號、87年上訴字第185號、86年上訴字第2061號、87年上
    訴字第297號刑事判決，一起送至檢察官辦公室。檢察官於
    87 年5月20日事實上即已收下上開四件判決。」之事實。但
    因本院86年上更(一)字1號刑事判決送達證書上檢察官所蓋用
    之日期為「87年5月25日」，與上開法警送達文件登記簿記
    載之日期不同，本院乃傳訊證人即承辦之檢察官丙○○（已
    離職轉任律師），丙○○於本院提示上開送達文件登記簿後
    證稱：上開四件刑事判決，可能是法警於87年5月19日送達
    時，伊不在辦公室，才於87年5月20日收受本院87年上訴字
    第185號、86年上訴字第2061號、87年上訴字第297號三件刑
    事判決，並於送達文件登記簿蓋87年5月20日之日期戳。而
    本院86年上更(一)字1號刑事判決，因該案是社會囑目之重大
    案件，案情複雜，被告人數十幾人，須調卷方能決定是否上
    訴，而且被告辦護人也可能會調卷，所以本案於調到卷後，
    方於87年5月25日於送達證書蓋章收受等語（見本院卷第27
    頁）。本院為求慎重，再傳訊另證人即負責送達之法警乙○○（原名呂潔宜，已離職），於提示送達文件登記簿後，呂
    前法警證稱：上開四件判決是於87年5月19日一起送至丙○○檢察官辦公室。檢察官於備考欄蓋「87年5月20日」日期
    戳，表示檢察官於該日簽收。86年度上更(一)字第1號刑事判
    決之送達證書為何蓋87年5月25日的日期，與送達文件登記
    簿上之日期不同，要問檢察官。通常送達證書上檢察官蓋章
    之日期與送達文件登記簿上蓋章之日期相同等語（見本院卷
    第70、71頁）。依以上之證據，可以明確認定「本院86年上
    更(一)字1號刑事判決與本院87年上訴字第185號、86年上訴字
    第2061號、87上訴字第297號等四件刑事判決，本院法警係
    於87年5月19日一起送至丙○○檢察官辦公室。丙○○檢察
    官於87年5月20日收到上開四件判決後，即於該日在送達文
    件登記簿備考欄上蓋用該日之章。同時發現本院86年上更(一)
    字1號刑事案件，社會囑目，案情複雜，乃未即於送達證書
    上蓋87年5月20日之章，而係於調卷後，才於87年5月25日在
    送達證書上蓋章表示收受。」之事實。即本院86年上更(一)字
    1號刑事判決書於87年5月20日即由承辦檢察官丙○○實際收
    受。本案送達證書上檢察官蓋章之日期為「87年5月25日」
    ，與檢察官實際收受判決書之日期不符，並不影響檢察官於
    87年5月20日已收受本案判決書之事實。
四、按：對於檢察官之送達，應向承辦檢察官為之，承辦檢察官
    不在辦公處所時，向檢察長為之，同法第58條亦定有明文。
    從而對檢察官為判決書之送達，應於辦公處所為之，如承辦
    檢察官因公執行職務不在辦公處所，或差假不在辦公處所，
    或其他之事由不能收受送達之判決書時，即應向檢察長為之
    。如僅將判決書正本送達至檢察官辦公處所，而未交付於檢
    察官或檢察長親自收領，送達並非合法。祗能以承辦檢察官
    實際收受時為起算上訴期間之標準。本案更一審判決，檢察
    官丙○○實際上已於87年5月20日收受，上訴期間即應自檢
    察官收受判決日87年5月20日之翌日即87年5月21日起算10日
    ，檢察官之上訴期間原應算至87年5月30日屆滿。而87年5月
    30日為星期六，全國各機關學校放假一日，亦有本院人事室
    94年9月21日函文及所附中華民國87年紀念日及節日假期處
    理一覽表在卷可憑，是以檢察官之上訴期間應算至87年6 月
    1日（星期一）屆滿，且87年6月1日未因補假或調移情事，
    仍照常上班，並有本院人事室上開函文在卷可憑。茲檢察官
    遲至87年6月2日始對本院上開更一審判決提起上訴，顯屬逾
    越上訴期間。雖本院更一審判決經檢察官上訴後，經最高法
    院撤銷發回更審，其後復歷經二、三審多次判決，惟揆之上
    開大法官會議釋字第一三五號解釋意旨，本院更一審判決以
    後對被告丁○○、甲○○之判決，均不生效力；本院仍應以
    更一審判決後，檢察官不服提起第三審上訴之狀態而為處理
    。本案檢察官對於本院更一審判決中被告丁○○、甲○○不
    服，所提起之第三審上訴，既已逾越上訴期間，其上訴不合
    法，自應依刑事訴訟法第384條前段規定，裁定駁回其上訴
    。
據上論結，應依刑事訴訟法第384條前段，裁定如主文。
中　　華　　民　　國　　96　　年　　3  　月　　27 　　日
            刑事第九庭　審判長法  官   陳  筱  珮
                              法  官   康  應  龍
                              法  官   趙  春  碧
上列正本證明與原本無異。
如不符本裁定，應於裁定送達後五日內向本院提出抗告狀。
                              書記官   胡  美  娟
中　　華　　民　　國　　96　　年　　3　  月　　30  　　日
